臺灣臺北地方法院交通事件裁定　　　　 96年度交聲字第726號
異　議　人　甲○
即受處分人
上列受處分人因違反道路交通管理處罰條例案件，對於臺北市交
通事件裁決所民國96年6月15日所為之裁決（北市裁二字第裁22-
AEV628536號）聲明異議，本院裁定如下：
    主  文
原處分撤銷。
甲○不罰。
    理  由
一、異議理由略以：受處分人甲○先前被舉發未依規定戴安全帽
    騎乘機車之臺北市交通事件裁決所（下稱裁決所）違反道路
    交通管理事件裁決書，裁決所函稱業經送達受處分人且「檢
    附掛號簽收回執聯」證明，但裁決所檢附的卻是送達證書，
    又該送達證書只有蓋用私章，受處分人並未親自簽收，是受
    處分人並不知自己的駕駛執照被註銷。而受處分人要求裁決
    所提出該裁決書影本，但裁決所以「補印」方式代替，不無
    爭議。又既然該裁決書於民國九十四年四月三日交由郵局送
    達，為何改九十四年八月八日再由郵局送達？另本案受處分
    人並未攜帶機車駕照，臺北市政府警察局舉發違反道路交通
    管理事件通知單（下稱舉發單）竟記載「使用註銷駕照行使
    」，記載顯有不實云云。
二、查受處分人於九十三年十二月二十八日上午十一時許，因騎
    機車未戴安全帽，為臺北市政府警察局中正第一分局警員廖
    乾智擎單舉發（舉發單號碼：北市警交大字第ＡＣＶ三九四
    五七五號），嗣經裁決所於九十四年四月六日以北市裁四字
    第裁二二－ＡＣＶ三九四五七五號裁決書（下稱前案裁決書
    ）罰鍰新臺幣（下同）五百元，該罰鍰應於九十四年五月六
    日前繳納，如逾該期日不繳納，自九十四年五月七日起易處
    吊扣駕駛執照一個月，受分人並應於九十四年五月二十一日
    前繳送駕駛執照，若又未於該期日前繳送，自九十四年五月
    二十二日起易處吊銷駕駛執照，並由主管機關逕行註銷（下
    稱前案裁決內容）。前案裁決書經裁決所於九十四年四月十
    三日交臺灣郵政股份有限公司（下稱郵局）送達，然因招領
    逾期退回裁決所而未合法送達，故裁決所再次交由郵局送達
    ，並於九十四年八月八日合法送達受處分人，惟受處分人接
    連逾前案應繳納罰鍰或繳送易處吊扣駕駛執照之期限，而未
    繳納罰鍰或繳送駕照，致其駕駛執照遭逕行註銷。受處分人
    之駕駛執照已因前開事由遭註銷，但仍騎乘機車，並於九十
    六年三月三十一日十時二十分許，因在臺北市○○路一九五
    號旁之人行道上騎乘機車，為臺北市政府警察局萬華分局（
    下稱本案原舉發單位）青年路派出所警員陳傑化當場舉發其
    在人行道騎車之違規（此部分違規不在本案異議範圍內）。
    嗣該警員返回警局查詢受處分人車籍資料時，發現受處分人
    駕駛執照已遭註銷而有違反道路交通管理處罰條例第二十一
    條第一項第四款規定之事實（該舉發單違規事實欄誤載為「
    使用註銷駕照行駛」），於是逕行填寫北市警交字第ＡＥＶ
    六二八五三六號舉發單舉發受處分人駕駛執照業經註銷仍駕
    駛機器腳踏車之本案違規，受處分人對此舉發三度提出申訴
    ，經裁決所調查及函本案原舉發單位查覆結果，認受處分人
    前開違規行為明確，乃依道路交通管理處罰條例第二十一條
    第一項第四款規定，裁處罰鍰六千元，受處分人不服，於法
    定期限內聲明異議。
三、按「送達人因證明之必要，得製作送達證書，記載下列事項
    並簽名︰一、交送達之機關。二、應受送達人。三、應送達
    文書之名稱。四、送達處所、日期及時間。五、送達方法。
    除電子傳達方式之送達外，送達證書應由收領人簽名或蓋章
    ；如拒絕或不能簽名或蓋章者，送達人應記明其事由。送達
    證書，應提出於行政機關附卷。」行政程序法第七十六條規
    定甚明。前案裁決書業由裁決所交郵局於九十四年八月八日
    送達受處分人臺北市○○街一四七巷二弄一號三樓之住所，
    並由受收送達人於「已將文書交與應受送達人」欄之「本人
    」處蓋用「甲○」之印鑑，依前開規定，自屬合法送達受處
    分人，受處分人徒以未親自簽名而係蓋印，否認前案裁決書
    之送達效力，且對於裁決所函覆其申訴之內容，就「臺北市
    交通事件裁決所送達證書」簡略記載為「掛號簽收回執聯」
    、裁決所於本案申訴時僅提供補印之前案裁決書、本案原舉
    發單位警員在本案舉發單將「駕駛執照業經註銷仍駕駛機器
    腳踏車」誤載為「使用註銷駕照行駛」等等枝微末節予以爭
    執，殊不足採。受處分人接連逾前案應繳納罰鍰或繳送易處
    吊扣駕駛執照之期限，而未繳納罰鍰或繳送駕照，主管機關
    逕行註銷其駕駛執照，洵屬適法，合先敘明。
四、次按「汽車駕駛人，有下列情形之一者，處新臺幣六千元以
    上一萬二千元以下罰鍰，並當場禁止其駕駛：．．．四、駕
    駛執照業經吊銷、註銷仍駕駛小型車或機器腳踏車。」道路
    交通管理處罰條例第二十一條第一項第四款固定有明文。然
    按「汽車駕駛人之行為有下列情形之一，當場不能或不宜攔
    截製單舉發者，得逕行舉發：一、闖紅燈或平交道。二、搶
    越行人穿越道。三、在道路收費停車處所停車，不依規定繳
    費。四、不服指揮稽查而逃逸，或聞消防車、救護車、警備
    車、工程救險車之警號不立即避讓。五、違規停車或搶越行
    人穿越道，經各級學校交通服務隊現場導護人員簽證檢舉。
    六、行經設有收費站、地磅之道路，不依規定停車繳費或過
    磅。七、經以科學儀器取得證據資料證明其行為違規。」亦
    為同條例第七之二條所明定。雖違反道路交通管理事件統一
    裁罰基準及處理細則第六條第二項規定：「公路主管及警察
    機關就其主管業務，查獲違反道路交通管理之行為者，應本
    於職權舉發或處理之。」，但，該等舉發，仍須依據正當法
    律程序，不得任意為之。衡諸道路交通管理處罰條例第七條
    之二：「一、本條新增。二、現行違反道路交通管理事件統
    一裁罰標準及處理細則第二十三條得逕行舉發之規定，因影
    響人民權利義務，為符合法律保留之精神，爰酌予修正增訂
    於本條。」之立法意旨，人民如有違反道路交通管理處罰條
    例之行為，原則上應採當場、攔停舉發（其他屬不行為之違
    反不在本案論斷之列），除符合前開第七之二條規定之例外
    情形，方得依法定程序逕行舉發。本案受處分人於人行道上
    騎乘機車，為警員陳傑化攔停時，陳警員似未請受處分人出
    示駕駛執照查驗，致未能發現受處分人有違反道路交通管理
    處罰條例第二十一條第一項第四款規定情事，並當場予以舉
    發及依該款規定禁止受處分人駕駛，恐有執勤上之瑕疵，嗣
    後警員返回警局查詢受處分人車籍資料時，發現受處分人駕
    駛執照已遭註銷，即逕行予以舉發，更有違前開條文之立法
    意旨。
五、綜上所述，雖受處分人確有駕駛執照業經註銷仍駕駛機器腳
    踏車之違反道路交通管理處罰條例第二十一條第一項第四款
    之行為，但因非屬同條例第七條之二得予逕行舉發之範圍，
    故本案原舉發單位之執勤警員未於當場攔停時予以查核舉發
    並禁止其駕駛，僅憑事後返回警局查詢受處分人車籍資料而
    予逕行舉發，其法定程序有所瑕疵，違反法律保留原則。原
    處分機關不察，依該舉發裁處，即屬不能維持，應由本院予
    以撤銷，並為受處分人不罰之諭知。
據上論斷，應依道路交通案件處理辦法第二十條前段，裁定如主
文。
中　　華　　民　　國　　96　　年　　9 　　月　　3 　　日
　　　　　　　　　　　　　　　交通法庭法　官　姚念慈
以上正本證明與原本無異
如不服本裁定應於送達後5日內向本院提出抗告狀
      　　　　　　　　　　　　　      書記官　劉芸珊
中　　華　　民　　國　　96　　年　　9 　　月　　3 　　日
